臺灣高等法院民事裁定　　　　　　　　　96年度抗字第2117號
抗　告　人　甲○○
　　　　　　　　　　　　樓
上列抗告人與相對人台北市私立吉得寶文理語文補理班（吉的堡
教育機構東門分校）等間請求給付資遣費事件，聲請訴訟救助，
對於中華民國96年9 月17日臺灣臺北地方法院96年度救字第118
號裁定，提起抗告，本院裁定如下：
    主  文
抗告駁回。
抗告費用由抗告人負擔。
    理  由
一、按當事人無資力支出訴訟費用者，依民事訴訟法第107 條規
    定，法院固應依聲請准予救助。惟對於外國人准予訴訟救助
    ，以依條約、協定或其本國法令或慣例，中華民國人在其國
    得受訴訟救助者為限，同法第108條亦有明文。又經分會 (
    財團法人法律扶助基金會）准予法律扶助之無資力者，其於
    訴訟程序中，向法院聲請訴訟救助時，應准予訴訟救助，法
    律扶助法第62條前段固有明文規定，惟同條但書亦規定另有
    不符法律扶助事實之證明者，不在此限。
二、本件抗告人於原法院聲請及抗告意旨略以：抗告人於民國（
    同上）95年1 月至同年6 月中旬，在相對人台北市私立吉得
    堡文理語文補習班工作，惟自離職後迄今仍無工作，新臺幣
    （下同）30餘萬元之薪資至今所剩無幾，目前僅靠妻子收入
    生活，雖抗告人及妻子名下各有一輛汽車，然均為10年以上
    之舊車，並無不動產，因抗告人目前失業在家，家庭生活開
    銷均由妻子負擔，雖有月薪3 萬元之固定工作，惟生活仍屬
    困難。另抗告人之國籍為約旦哈希米德王國之國民，依據46
    年11月19日中華民國與約旦哈希米德王國間所簽署之「中華
    民國與約旦哈希米德王國友好條約」第5 條第2 項規定「此
    締約國同意對於彼締約國國民在其領土全境內，依照其法令
    及在與第三國國民相同條件下給予旅行、居住及經商之權利
    。此締約國在其領土內，關於一切法律手續司法事件之處理
    ，各種租稅之徵收及其有關之程式應盡力給予彼締約國國民
    ，以不低於所給予本國國民之待遇」，抗告人為約旦哈希米
    德王國之國民，依前揭條約之規定，於司法事件上應享有之
    待遇應與中華民國國民相同，是以抗告人自享有訴訟救助之
    機會。又依法律扶助法第13條、第15條規定，凡合法居住臺
    灣地區之人民均有適用，因此，縱使為外國人，若屬無資力
    即可申請法律扶助，無須考量有無互惠規定，原裁定顯屬違
    背法令云云。
三、經查：本件抗告人雖經財團法人法律扶助基金會台北分會（
    以下簡稱台北分會）准予法律扶助，惟抗告人為約旦哈希米
    德王國之外國人，經原法院依職權向外交部函詢結果，我國
    與約旦哈希米德王國間，雖曾於46年11月19日簽訂「中華民
    國與約旦哈希米德王國友好條約」，惟該條約業因雙方斷絕
    外交關係而於66年（1977年）失其效力，有外交部96年8 月
    21日外條二字第09601162860 號函附卷可稽（見原法院卷第
    36頁）。是抗告人既有不符訴訟救助之要件，縱如抗告人已
    經台北分會准予法律扶助，揆諸前開說明，亦不得准予訴訟
    救助。另抗告人雖以法律扶助法第15條規定於合法居住台灣
    地區之人民亦得適用法律扶助云云。惟法律扶助之種類有法
    律諮詢、調解、和解、法律文件撰擬、訴訟或仲裁之代理或
    辯護、其他法律事務上必要之服務及費用之扶助、其他經基
    金會決議之事項，法律扶助法第2 條定有明文。故台北分會
    依法律扶助法第15條規定對合法居住於台灣地區之外國人准
    予法律扶助，其扶助之項目，雖包括前揭之事項。惟於聲請
    訴訟救助時，法院依法律扶助法第62條前段規定，原則上應
    予准許之。其立法理由略謂：准予法律扶助者，既經分會審
    查符合無資力之要件，於有本案訴訟而聲請訴訟救助時，法
    院就其有無資力，已毋庸再審酌，故應准予訴訟救助，藉以
    簡省法院之調查程序，並可強化法院訴訟救助之功能，減輕
    基金會經費之負擔。故其僅簡化法院審查當事人是否有資力
    之要件而已，但就外國人聲請訴訟救助之要件，除須具備民
    事訴訟法第107 條之要件外，並以依條約、協定或其本國法
    令或慣例，亦許中華民國人民在其國得受訴訟救助之要件，
    法院仍須審究。非謂台北分會准予法律扶助者，法院即應一
    概准予訴訟救助。故台北分會依法律扶助法第15條規定准對
    抗告人法律扶助，核與是否准予訴訟救助係屬二事，法律扶
    助法第15條規定，無從排除民事訴訟法第108 條規定之適用
    。原裁定據以駁回抗告人訴訟救助之聲請，尚無不合，抗告
    意旨指摘原裁定不當，為無理由，應予駁回。
四、據以論結，本件抗告無理由，爰裁定如主文。
中　　華　　民　　國　　96　　年　　12　　月　　31　　日
                    民事第四庭
                        審判長法　官  張劍男
      　　　　　　　　　　　  法　官　彭昭芬
      　　　　　　　　        法　官　丁蓓蓓
正本係照原本作成。
本裁定除以適用法規顯有錯誤為理由，並經本院許可外，不得再
抗告。如提起再抗告，應於收受後10日內委任律師為訴訟代理人
向本院提出再抗告狀。並繳納再抗告費新台幣１千元。
中　　華　　民　　國　　97　　年　　1 　　月　　3 　　日
　　　　　　　　　　　　　　　書記官  張淑芬
